臺灣高等法院臺南分院刑事裁定
111年度毒抗字第130號
抗  告  人  林哲凱



上列抗告人因聲請觀察勒戒案件（臺灣嘉義地方檢察署110年度
毒偵字第1383號），不服臺灣嘉義地方法院中華民國111年1月19
日111年度毒聲字第16號裁定，提起抗告，本院裁定如下：
    主  文
抗告駁回。
    理  由
一、抗告意旨詳如附件刑事抗告狀所載。
二、犯第10條之罪者，檢察官應聲請法院裁定，或少年法院（地
    方法院少年法庭）應先裁定，令被告或少年入勒戒處所觀察
    、勒戒，其期間不得逾二月。依前項規定為觀察、勒戒或強
    制戒治執行完畢釋放後，三年後再犯第10條之罪者，適用前
    二項之規定。毒品危害防制條例第20條第1項、第3項定有明
    文。
三、抗告人否認有何於民國110年9月9日9時15分前96小時內之某
    時，施用第二級毒品之犯行，辯稱：我最後一次施用是在11
    0年8月23日20時許，在嘉義市○區○○路000○000號6樓之2房內
    ，以點火燒烤吸食煙霧方式施用，然抗告人於110年9月9日9
    時15分，經警依臺灣嘉義地方檢察署鑑定許可書，並經其同
    意後，採尿送驗結果為甲基安非他命代謝物陽性反應等情，
    有鑑定許可書、勘查採證同意書、尿液送驗姓名對照表、正
    修科技大學超微量研究科技中心尿液檢驗報告（R00-0000-0
    00號）、法務部法醫研究所毒物化學鑑定書（法醫毒字第11
    06106631號）附卷可參，其施用第二級毒品，足堪認定。又
    抗告人前曾經裁定觀察、勒戒，於105年3月3日因無繼續施
    用傾向釋放，本件屬3年後再犯，有臺灣高等法院被告前案
    紀錄表可查，是檢察官聲請裁定令抗告人入勒戒處所觀察、
    勒戒，核與毒品危害防制條例第20條第1項、第3項之規定無
    違。
四、毒品危害防制條例修正後，對於施用毒品者雖採取多元且以
    機構外處遇為主之「除刑不除罪」刑事政策，機構內之監禁
    措施則屬最後手段，惟機構內之觀察勒戒，與機構外之戒癮
    治療，同屬刑罰之替代措施，均屬治療為重之處遇，對於不
    適宜進行機構外治療方式之被告，檢察官依裁量權之行使聲
    請以實施觀察、勒戒之方式戒除毒癮，並無違背上開毒品危
    害防制條例修正之立法目的。經查：
㈠、本件抗告人於警詢時辯稱，施用第二級毒品時間為110年8月2
    3日20時許，並非可採，已難認其有何坦然面對往後相關戒
    癮處遇措施之情況，如非施以限制人身自由之觀察、勒戒處
    分，難以對抗告人產生確實戒除毒癮之效，再參以抗告人10
    5年間已經觀察、勒戒處分，仍無成效，而其並於警詢中供
    稱：我是109年8月間開始跟上游購買毒品，平均2個月拿1次
    ，每次購買金額為新臺幣6仟至8仟不等，第1次在109年8月
    中旬，第2次109年10月、第3次於110年2月間，第4次於110
    年4月間，第5次於110年8月23日等情，可見抗告人施用毒品
    已有相當時間，並有一定程度之規律性、反覆性，成癮狀況
    自不輕微，以其單次購買數量達6仟元，亦可見施用頻率不
    低，則檢察官審酌各情後，認為抗告人不適於為戒癮治療之
    緩起訴處分書（見毒偵卷所附臺灣嘉義地方檢察署實施毒品
    戒癮治療司法選案標準檢核表），因而聲請令入勒戒處所實
    施觀察、勒戒，並無何裁量違法之處。
㈡、抗告意旨以，檢察官並未給予抗告人就觀察、勒戒之法律要
    件、效果陳述意見之機會，侵害其聽審權，而抗告人現為技
    師，有正當工作及收入，素行尚可，於偵查中坦承犯行，未
    為無益之調查與辯解，犯後態度量好，更有負擔戒癮治療之
    能力與意願，因偶然犯案，施用目的僅為放鬆，對於毒品已
    無依賴，且如施以觀察、勒戒，原本穩定工作將化為泡影，
    扼殺其職場上努力之表現，更嚴重的是，抗告人目前尚有汽
    車貸款需分期繳納，且父親方逝世，家中尚有母親（00歲）
    需由抗告人扶養，抗告人為唯一經濟來源，母親因病需抗告
    人親自照料及定期回診（檢附診斷證明書）等情為由，認為
    本件應戒癮治療之緩起訴處分。
㈢、然查，抗告人於偵查中，僅於警詢時到案接受採尿，並辯稱
    施用時間為110年8月23日20時許，有其警詢筆錄可參，並未
    坦承犯行，而其於後續偵查程序經檢察官合法傳喚2次（110
    年12月6日、28日），均未到庭，以電話聯繫亦未接聽，豈
    可謂犯後態度良好，而檢察官於傳喚通知單上，已經註明其
    本案如經醫院評估得以戒癮治療，檢察官將予以緩起訴處分
    等語，抗告人如確實有負擔戒癮治療之能力與意願，何以仍
    於偵查中未到庭應訊，況且，抗告人提起抗告後，經本院合
    法傳喚亦未到庭，顯可見抗告人無意面對司法，存有逃避心
    態。至於抗告人之家庭經濟狀況，本為抗告人所明知，卻仍
    以放鬆為藉口施用毒品，則其於施用毒品後，再以家庭經濟
    狀況為由，請求免予觀察、勒戒，自無理由。
五、綜上，抗告人符合毒品危害防制條例第20條第1項、第3項之
    聲請觀察勒戒要件，檢察官聲請裁定命被告實施觀察、勒戒
    ，並無裁量違法之情況，原裁定依檢察官之聲請，裁定抗告
    人送勒戒處所觀察、勒戒，核無不合，抗告人以上開理由提
    起抗告，請求撤銷原裁定，為無理由，應予駁回。　　
六、應適用之法律：刑事訴訟法第412條。　　　　　　　
中　　華　　民　　國　　111 　年　　2 　　月　　25　　日
                  刑事第一庭    審判長法　官  楊清安
                                      法　官  陳顯榮
                                      法　官  蕭于哲
以上正本證明與原本無異。
不得再抗告。
　　　　　　　　　　　　　　　　　　　書記官  鄭信邦
中　　華　　民　　國　　111 　年　　2 　　月　　25　　日